臺灣高雄地方法院小額民事判決　　　　110年度雄小字第294號
原　　　告　新安東京海上產物保險股份有限公司高雄分公司

法定代理人　鄧政信　


訴訟代理人　朱少盟　
訴訟代理人　邱清吉　
被　　　告　王梅珠　
上列當事人間損害賠償事件，本院於民國110 年10月12日言詞辯
論終結，判決如下：
    主  文
一、被告應給付原告新臺幣捌仟玖佰陸拾參元及自民國一百零九
    年十二月十五日起至清償日止，按年息百分之五計算之利息
    。
二、原告其餘之訴駁回。
三、訴訟費用新臺幣壹仟元由被告負擔。
四、本判決原告勝訴部分得假執行。但被告如以新臺幣捌仟玖佰
    陸拾參元供擔保後，得免為假執行。
    事實及理由
一、原告主張：原告承保訴外人謝美菊所有車牌號碼000-0000號
    自用小客車( 下稱系爭自小客) 車體險，該車於108 年10月
    14日11時50分許由訴外人陶聖翔駕駛，沿高雄市新興區中山
    一路外側第二車道自南向北行駛，行經該路與中山橫路路口
    處時，因被告王梅珠騎乘腳踏沿中山橫路由西向東行駛至上
    開路口處時未注意遵守交通號誌，兩車而發生碰撞，系爭自
    小客因而受損，原告支出修繕費用共新臺幣( 下同) 22,621
    元( 零件8,050 元、工資14,571元) ，得依保險代位及侵權
    行為法律關係請求被告賠償。刑事二審雖判決認定陶聖翔與
    被告均有過失，然被告明知綠燈剩餘秒數不多，仍強行通過
    ，又騎車時以單手騎車，使自己無法盡速通過路口並自行遮
    蔽右側視野，陶聖翔雖有未注意車前狀況之過失，但其信賴
    綠燈號誌指示起步行駛，實無違規意圖等。聲明：被告應給
    付原告22,621元及自起訴狀繕本送達翌日起至清償日止，按
    年息5%計算之利息。
二、被告則以：陶聖翔刑事部分經高等法院高雄分院( 下稱高
    分院) 110 年交上易字第69號刑事判決判處過失傷害確定，
    雖認定被告與陶聖翔皆有未注意車前狀況採取必要安全措施
    之過失，但被告進入斑馬線時為綠燈，該路口又未設有全紅
    時段2 秒，導致被告未能及時通過路口，陶聖翔本有注意讓
    被告通過路口後才起駛通行，但陶聖翔未待紅轉綠燈即起駛
    緩速向前滑行，並在轉為綠燈後即起步行駛並無煞車，陶聖
    翔始為肇事因素，被告並無肇事因素。如認被告有過失亦應
    計算折舊及兩造與有過失比例。聲明：原告之訴駁回。
三、本院的判斷：
  ㈠本件陶聖翔於108 年10月14日11時50分許，駕駛系爭自小客
    ，沿高雄市新興區中山一路南向北行駛，並在中山一路與中
    山橫路交會之路口停等紅燈。被告在燈號轉為綠燈後起步時
    ，被告騎乘自行車沿中山橫路西向東自左側而來，雙方閃煞
    不及，陶聖翔駕駛車輛之左前側部位與被告騎乘之自行車右
    側車身發生碰撞。系爭自小客因而受有損毀等情有市警局道
    路交通事故當事人登記聯單、市警局新興分局道路交通事故
    現場圖、道路交通事故調查報告表（一）、（二）-1、高雄
    市政府交通局109 年6 月17日高市交智運字第10940360300
    號函暨時制表各1 份、市警局交通大隊道路交通事故談話紀
    錄表及車損照片22張附於刑事偵查審理卷內可參，有高分院
    110 年交上易字第69號刑事判決理由欄之說明可憑，亦為兩
    造所不爭執，此部分應可認為真實。
  ㈡按慢車行駛時，駕駛人應注意車前狀況，並隨時採取必要之
    安全措施；汽車（含機車）行駛時，駕駛人應注意車前狀況
    ，並隨時採取必要之安全措施；道路交通安全規則第124 條
    第5 項、第94條第3 項分別定有明文。兩造雖各自爭執並無
    過失情節，惟本件經上開高分院110 年交上易字第69號一審
    刑事判決審理中勘驗陶聖翔之行車紀錄器畫面顯示：（畫面
    時間00：00：05至00：00：06）陶聖翔之車輛持續緩慢向前
    滑行，路口為綠燈，被告正由西往東騎乘自行車通過外環行
    人專用道之斑馬線。在畫面00：00：06時，陶聖翔車輛之車
    頭已超過左側仍在靜止狀態之車輛，而被告此時在斑馬線上
    之相對位置大約係在中山一路由南向北，從外側數來第2 、
    3 道車道之位置；（畫面時間00：00：07至00：00：08）陶
    聖翔車輛超過左側車輛後，仍持續緩慢向前滑行，與被告之
    自行車距離越來越近，惟並無煞車之跡象；此外，並有行車
    紀錄器影像截圖4 張可參；因而認定雙方發生碰撞前，陶聖
    翔之車輛已向前行駛超越同向之左側車輛，視線不受該車阻
    擋，原告亦已行駛至陶聖翔車輛左前側幾近前側之位置，並
    參考陶聖翔在刑事警詢自陳其當時車速僅有時速5 公里，而
    定認陶聖翔有足夠之反應時間以肉眼發現車輛前方之被告，
    並無不能注意之情事。並參考該路口為八線道路幅甚寬之路
    口，是行進速度較慢之行人、腳踏車騎士無法在燈號轉為紅
    燈前及時通過等情，應為陶聖翔所應知悉之事實，並非一經
    取得路權即可免除交通安全之注意義務。且當路口綠燈亮起
    時，陶聖翔左側車輛及對向車輛，均仍停止等待被告通過路
    口之事實亦為刑事一審審當庭勘驗屬實；是依上開說明，已
    足認被告確實於路口綠燈號誌剩餘秒數不多之狀態下仍選擇
    騎乘腳踏車通過路口，而未注意應盡速通過路口注意事前狀
    況並隨時採取必要之安全措施，以至仍未通過路口號誌即轉
    換為紅燈，因而發生本件車禍碰撞事故之過失甚明；參以被
    告於刑事一審審理中自陳：因為我騎到剛進入自行車道時看
    到是綠燈倒數7 秒，我天天騎上開路口，依照我的日常經驗
    ，我認為可以通過，我沒有看到燈號轉變成紅燈等語；及刑
    事一審勘驗結果，被告確實有於通過路口時以右手抓著右側
    帽緣之方式騎乘自行車，遮蔽右側之視野之情節；是被告因
    疏未注意車前狀況及號誌轉換，甚至自行遮蔽右側之視野，
    以致未發覺右前側之陶聖翔車輛已向前行駛，被告對路權消
    逝後又未負起相當之注意義務，顯有過失等，亦均經上開高
    分院110 年交上易字第69號刑事判決認定甚明；被告就上開
    刑事認定之事實並未爭執，然仍爭執並無過失顯無理由，原
    告依侵權行為及保險代位法律關係，請求被告賠償車損，即
    有理由。惟依上開所述，陶聖翔就本件車禍之發生亦應負與
    有過失責任，原告基於保險代位為請求，自應負擔與有過失
    比例責任。本院審酌上開兩造過失情節，認被告應負1/2 之
    過失比例、原告應負擔1/2之過失比例責任。
  ㈢又不法毀損他人之物者，被害人得請求賠償其物因毀損所減
    少之價額，民法第196 條定有明文。再者，依民法第196 條
    請求賠償物被毀損所減少之價額，得以修復費用為估定之標
    準，但以必要者為限（例如︰修理材料以新品換舊品，應予
    折舊）。系爭自小客之修繕費，既以新品更換被毀損之舊零
    件，則原告以修繕費作為損害賠償之依據時，自應將零件折
    舊部分予以扣除始屬合理。原告主張支出修繕費用22,621元
    （含零件8,050 元、工資14,571元），經提出高都汽車股份
    有限公司北高服務廠估價單及發票可參，應可認為合理必要
    費用。依行政院所頒固定資產耐用年數表及固定資產折舊率
    表，自用小客車之耐用年數為5 年，依平均法計算其折舊結
    果（即以固定資產成本減除殘價後之餘額，按固定資產耐用
    年數表規定之耐用年數平均分攤，計算折舊額），每年折舊
    率為5 分之1 ，並參酌營利事業所得稅查核準則第95條第6
    項規定「固定資產提列折舊採用平均法、定率遞減法或年數
    合計法者，以1 年為計算單位，其使用期間未滿1 年者，按
    實際使用之月數相當於全年之比例計算之，不滿1 月者，以
    1 月計」，系爭自小客於105 年4 月出廠，至本件事故發生
    之108 年10月14日使用3 年6 月（不滿1 月以1 月計），其
    材料費用部分經以平均法計算折舊後為3,354 元【計算方式
    ：1.殘價＝取得成本÷( 耐用年數＋1)即8,050 ÷( 5+1)≒
    1,342 （小數點以下四捨五入）；2.折舊額＝( 取得成本－
    殘價) ×1/（耐用年數）×（使用年數）即( 8,050 －1,34
    2)×1/5 ×（3+6/12）≒4,696 （小數點以下四捨五入）；
    3.扣除折舊後價值＝（新品取得成本－折舊額）即8,050 －
    4,696 ＝3,354 】；加計上開工資14,571元費用，合計必要
    修繕費用為17,925元【計算式：3,354+14,571＝17,925】；
    原告逾此金額之請求，則無理由，不應准許。
  ㈣末損害之發生或擴大，被害人與有過失者，法院得減輕賠償
    金額，或免除之，民法第217 條亦有明文。本件兩造均應負
    過失責任已如上述，被告應負之過失比例為1/2 、原告應承
    擔陶聖翔4/10之過失比例責任；依此比例核算，原告請求被
    告給付8,963 元（計算式：17,925×1/2=8,963 元，小數點
    以下四捨五入），即有理由，原告其餘金額之請求則無理由
    。
五、綜上所述，原告依保險代位及侵權行為之法律關係，請求被
    告給付8,963 元及自起訴狀繕本送達被告翌日之109 年12月
    15日（本院卷第71頁送達證書）起至清償日止，按年息5%計
    算之利息，為有理由，應予准許，原告逾此部分之請求，則
    無理由，應予駁回。又本件因事證已臻明確，兩造其餘主張
    陳述併所提之證據，經核對判決結果均不生影響，不再一一
    論述，附此說明。
六、本件係就民事訴訟法第436 條之8 適用小額訴訟程序所為被
    告敗訴之判決，依同法第436 條之20規定，應依職權宣告假
    執行，並依同法第436 條之23準用第436 條第2 項，適用同
    法第392 條第2 項規定，依職權宣告被告如預供擔保，得免
    為假執行。
七、本件兩造各為一部勝訴、一部敗訴，因原告確有提起本件訴
    訟必要，且起訴後應徵之裁判費至少為1,000 元（民事訴訟
    法第77條之13規定參照），是本院認應依民事訴訟法第79條
    規定，酌量情形由被告全部負擔。
中    華    民    國   110    年    10    月    26    日
                  高雄簡易庭  法  官    林玉心
以上正本係照原本作成。
民事訴訟法第436 條之24第2 項：對於本判決之上訴，非以違背
法令為理由，不得為之。如對本判決上訴，須於判決送達後20日
內向本院提出上訴狀，並須表明原判決所違背之法令及其具體內
容與依訴訟資料可認為原判決有違背法令之具體事實之上訴理由
。（均須按他造當事人之人數附繕本）。
中    華    民    國   110    年    10    月    26    日
                              書記官    李月君